【裁判字號】    90,台上,2200
【裁判日期】    901207
【裁判案由】    所有權移轉登記
【裁判全文】
最高法院民事裁定                                九十年度台上字第二二○○號
    上  訴  人  乙○○
    訴訟代理人  沈朝江律師
    被 上訴 人  甲○○
    訴訟代理人  蔣志明律師
右當事人間請求所有權移轉登記事件，上訴人對於中華民國九十年六月十二日台灣高
等法院台中分院第二審判決（九十年度上字第四○號），提起上訴，本院裁定如左：
    主  文
上訴駁回。
第三審訴訟費用由上訴人負擔。
    理  由
按對於第二審判決上訴，非以其違背法令為理由，不得為之，民事訴訟法第四百六十
七條定有明文。依同法第四百六十八條規定，判決不適用法規或適用不當者，為違背
法令。而判決有同法第四百六十九條所列各款情形之一者，為當然違背法令。是當事
人提起上訴，如依民事訴訟法第四百六十八條規定，以第二審判決有不適用法規或適
用法規不當為理由時，其上訴狀或理由書應有具體之指摘，並揭示該法規之條項或其
內容。若係成文法以外之法則，應揭示該法則之旨趣。倘為司法院解釋、或本院之判
例，則應揭示該判解之字號或其內容。如以民事訴訟法第四百六十九條所列各款情形
為理由時，其上訴狀或理由書，應揭示合於該條款之事實。上訴狀或理由書如未依此
項方法表明，或其所表明者，顯與上開法條規定之情形不相合時，即難認為已對第二
審判決之違背法令有具體之指摘，其上訴自難認為合法。本件上訴人對第二審判決提
起上訴，雖以該判決違背法令為由，惟核其上訴理由狀所載內容，係就原審取捨證據
、認定事實之職權行使所論斷：上訴人未能舉證證明兩造間就系爭不動產有信託契約
之合意，則其主張兩造間有信託關係，為不足採。又兩造原本同居係被上訴人要求結
婚，而非出於上訴人之要求，上訴人自無以結婚為條件而贈與系爭不動產之必要，尚
不足證明兩造間有結婚之合意，或以系爭不動產之贈與作為結婚之條件，上訴人主張
系爭不動產移轉登記予被上訴人，係基於兩造間訂有附負擔之贈與契約，亦不足採。
從而，上訴人先位聲明本於終止信託契約，及備位聲明本於撤銷贈與之法律關係，請
求被上訴人返還系爭不動產，均無理由等情，指摘其為不當，泛言有判決不備理由之
違法，而非具體表明合於不適用法規或適用法規不當、或民事訴訟法第四百六十九條
所列各款之情形，難認對該判決之如何違背法令已有具體之指摘，依首揭說明，應認
其上訴為不合法。
據上論結，本件上訴為不合法。依民事訴訟法第四百八十一條、第四百四十四條第一
項、第九十五條、第七十八條，裁定如主文。
中      華      民      國     九十     年     十二     月      七      日
                              最高法院民事第二庭
                                  審判長法官  曾  桂  香
                                        法官  劉  延  村
                                        法官  劉  福  聲
                                        法官  黃  秀  得
                                        法官  陳  國  禎
      右正本證明與原本無異
                                              書  記  官
中      華      民      國     九十     年     十二     月     二十     日


司法院資訊處製作；財團法人民間司法改革基金會備份。
